【裁判字號】    91,交聲,1699
【裁判日期】    920430
【裁判案由】    違反道路交通管理處罰條例聲明異議
【裁判全文】
臺灣臺北地方法院交通事件裁定                  九十一年度交聲字第一六九九號
    異  議  人
    即受處分人  甲○○
右列受處分人因違反道路交通管理處罰條例案件，對於台北市交通事件裁決所中華民
國九十一年十一月十九日所為之處分（北市裁三字第裁二二－Ｚ00000000號
）聲明異議，本院裁定如左：
    主  文
原處分撤銷。
甲○○行駛於高速公路，而不遵管制之規定，處罰鍰新台幣陸千元，記違規點數貳點
。
    理  由
一、按汽車在行駛途中，不得驟然或任意變換車道，如欲超越前車或變換車道時，應
    先顯示方向燈告知前後車輛，並保持安全距離及間隔，方得超越或變換車道；汽
    車駛離高速公路主線車道擬進入交流道、服務區、休息站時，應先駛入外側車道
    ，再循減速車道逐漸降低速率行駛之，高速公路交通管制規則第十一條、第十六
    條定有明文。又汽車行駛於高速公路，而不遵管制之規定者，處汽車駕駛人新台
    幣（下同）三千元以上六千元以下罰鍰，道路交通管理處罰條例第三十三條第一
    項亦定有明文。而汽車駕駛人駕駛汽車違反道路交通管理處罰條例第三十三條規
    定者，除應依該條所規定之罰鍰處罰外，並予記違規點數一點，道路交通管理處
    罰條例第六十三條第一項第一款亦定有明文。
二、本件受處分人即異議人甲○○於民國九十一年九月八日上午七時十五分許，駕駛
    車號八Ａ－四八六八號自用小客車，沿國道三號道路即北部第二高速公路南向行
    駛，途經該路段南下九十七公里處，該處路段速限為時速一百公里，受處分人竟
    以一百四十七公里之速度超速行駛，而為舉發單位內政部警政署國道公路警察局
    第六警察隊員警鄭明郎、黃相輔二人以裝置於警用巡邏車上之雷達測得超速，旋
    駕駛警車尾隨受處分人所駕車輛欲攔停時，更發現受處分人另有多次未使用方向
    燈即任意變換車道之行為，最後甚至忽然自主線車道向右駛入新竹系統交流道規
    避取締，乃於攔停後當場舉發受處分人「超速四十七公里」及「多次變換車道未
    使用方向燈；行駛內線驟然變換車道，未經減速車道，行駛下系統交流道」。嗣
    受處分人於應到案日期前向原處分機關臺北市交通事件裁決所陳述不服舉發，經
    原處分機關函請舉發單位調查結果，仍認受處分人有前開違規行為，原處分機關
    乃依道路交通管理處罰條例第三十三條第一項、第六十三條第一項第一款之規定
    ，就受處分人超速之違規行為，裁處罰鍰三千元及記違規點數一點（此部份未據
    受處分人聲明異議，原處分機關就此部分移送本院，顯係誤會，附此敘明），並
    就受處分人未依規定變換車道與自主線車道驟然駛入交流道之行為，各裁處罰鍰
    三千元。
三、訊據受處分人辯稱：我確實有超速，但沒有未打方向燈及行駛路肩之行為云云。
    惟查，受處分人上開違規行為，業據證人鄭明郎到庭結證「這台車從後方開過來
    ，儀器顯示超速，我們就追上去攔停，然後這台車加速逃逸，多次變換車道鑽來
    鑽去，最後忽然向右駛入新竹系統交流道，我們下交流道才攔住他」等語綦詳，
    參諸受處分人當日為員警鄭明郎、黃相輔攔停，經員警提示所測得車速後，即承
    認自己有超速之違規行為等情，亦據受處分人陳述明確，則衡情度理，員警鄭明
    郎、黃相輔二人既與受處分人素無仇隙，當日又未因取締一事與受處分人發生爭
    執，若非受處分人確另有未依規定變換車道及自主線車道驟然駛入交流道之行為
    ，又豈有甘冒公務員登載不實犯罪之刑事囹圄風險，而無端舉發受處分人此部份
    違規之必要？證人鄭明郎又豈有進而甘冒刑事偽證罪責，於本院訊問時故為虛偽
    證述之可能？是證人鄭明郎上開證詞應屬可信，受處分人空言所辯並無此部份違
    規行為云云，應係卸責之詞，不足採信。本件事證明確，受處分人之違規行為堪
    以認定。
四、綜上所述，受處分人確有在前揭時地行駛於高速公路不遵管制之規定，任意變換
    車道及自主線道驟然駛入交流道之違規行為，自應依據道路交通管理處罰條例第
    三十三條第一項、第六十三條第一項第一款之規定，就受處分人該二違規行為，
    各裁處罰鍰三千元及記違規點數一點；原處分機關漏未併依道路交通管理處罰條
    例第六十三條第一項第一款之規定，裁處受處分人記違規點數二點，自有未洽。
    本件受處分人之異議雖無理由，惟原處分既有不當，自應由本院將原處分撤銷，
    依道路交通管理處罰條例第三十三條第一項、第六十三條第一項第一款之規定，
    裁處如主文第二項所示，以資適法。
據上論斷，應依道路交通案件處理辦法第二十條前段，裁定如主文。
中      華      民      國      九十二    年      四    月      三十    日
                                          臺灣臺北地方法院交通法庭
                                                  法  官  楊  代  華
右正本證明與原本無異。
如不服本裁定，應於裁定送達後五日內向本院提出抗告狀。
                                                  書記官  廖  純  瑜
中      華      民      國    九十二    年      四    月      三十    日


司法院資訊處製作；財團法人民間司法改革基金會備份。
